【裁判字號】    97,訴,579
【裁判日期】    971020
【裁判案由】    清償借款
【裁判全文】
臺灣新竹地方法院民事判決               97年度訴字第579號
原      告  甲○○
被      告  丙○○
            乙○○○○○○
上列當事人間清償借款事件，本院於民國97年10月6日辯論終結
，判決如下：
    主  文
原告之訴駁回。
訴訟費用由原告負擔。
    事實及理由
一、原告起訴聲明及主張之要領：被告丙○○分別於民國（下同
    ）87年9月10日及88年6月14日向原告之妻借款，並簽發票面
    金額新臺幣（下同）600,000元、264,000元，到期日87年11
    月17日、89年1月17日本票二紙予原告，其中票面金額
    600,000元、到期日87年11月17日之本票並經被告乙○○○
    ○○○背書轉讓。惟被告丙○○陸續清償款項至90年底共計
    繳納200,000元，尚有664,000元，未為清償，為此，爰依票
    據法律關係請求，聲明判命：被告丙○○、呂雅渟應連帶給
    付原告400,000元及自87年11月17日起至清償日止，按年息
    百分之6計算之利息；被告丙○○應給付原告264,000元及自
    89年1月17日起至清償日止，按年息百分之6計算之利息；訴
    訟費用由被告連帶負擔。
二、被告答辯聲明及要領：
（一）被告丙○○部分：原告持有之系爭二紙本票，其中票面金
      額264,000元、到期日89年1月17日之本票係被告丙○○積
      欠原告之妻林菊娥會錢所簽發，被告丙○○業已償還部分
      ，僅剩餘45,000元未為支付，而另筆600,000元、到期日
      87年11月17日、經被告呂雅渟背書之本票，係於82年9月
      10日由訴外人劉秀珠出面，向原告之妻即訴外人林菊娥借
      款600,000元，約定利息每月1,800元，並由訴外人劉秀珠
      及被告丙○○共同支付系爭借款。詎至87年底，訴外人劉
      秀珠因倒債而跑路、行蹤不明後，經原告一再催討之下，
      被告丙○○與原告方面協調，約定以210,000元為清償數
      額，而被告丙○○該筆款項早已清償完畢，惟原告方面均
      遲未開立清償證明，如今突然以此要求被告給付票款，顯
      無理由，況系爭二紙本票，早已超過3年時效而無效，被
      告丙○○無須償還等語置辯，並聲明：駁回原告之訴；訴
      訟費用由原告負擔。
（二）被告乙○○○○○○部分：被告呂雅渟沒有向原告或其妻
      借錢，僅為系爭一紙票據之背書人，且該背書已因超過一
      年時效，原告應不得向背書人請求，被告呂雅渟就該票據
      並無法律責任，並聲明：駁回原告之訴；訴訟費用由原告
      負擔。
三、得心證之理由：
（一）原告主張其持有被告丙○○、訴外人劉秀珠所簽發，由被
      告呂雅渟背書，票面金額600,000元，到期日87年11月17
      日及被告丙○○所簽發，票面金額264,000元，到期日89
      年1月17日之本票二紙之事實，業據其提出與所述相符之
      本票二紙為證，並為被告二人所不爭執，原告此部分主張
      自堪採信。惟原告主張被告二人應負擔票據責任一節，則
      為被告二人所否認，並以前詞置辯，是本件兩造之爭點在
      於，原告對於被告二人之系爭二紙本票之票據上請求權是
      否罹於時效？茲論述如下。
（二）按「票據上之權利，對本票發票人，自到期日起算；見票
      即付之本票，自發票日起算；三年間不行使，因時效而消
      滅。」票據法第22條第1項前段定有明文；又時效完成後
      ，債務人得拒絕給付，民法第144條第1項亦定有明文。經
      查，原告所持有之系爭二紙本票之到期日分別為87年11月
      17日及89年1月17日，既為兩造所不爭執，且原告係於97
      年8月14日始具狀起訴請求被告丙○○給付系爭票款，而
      原告無法證明其在此之前曾執票向被告丙○○行使票據權
      利，則原告對被告丙○○起訴請求給付票款，距系爭二紙
      本票到期日87 年11月17日及89年1月17日，已逾3年，是
      被告丙○○以原告之票據上之權利業已罹於時效為由而拒
      絕給付，洵屬有據。
（三）又按「匯票、本票之執票人，對前手之追索權，自作成拒
      絕證書日起算，一年間不行使，因時效而消滅。支票之執
      票人，對前手之追索權，四個月間不行使，因時效而消滅
      ；其免除作成拒絕證書者，匯票、本票自到期日起算；支
      票自提示日起算。」票據法第22條第2 項定有明文。經查
      ，原告主張被告呂雅渟於被告丙○○、訴外人劉秀珠所簽
      發，免作拒絕證書、票面金額600,000元，到期日為87年
      11月17日之本票上背書，自應負背書人責任，惟揆諸上開
      規定，原告對被告呂雅渟之追索權，應自到期日起算1 年
      即88年11月17日內為之，原告遲至97年8 月14日始具狀起
      訴請求，顯已逾1 年之時效期間，是被告呂雅渟以原告之
      追索權業已罹於時效為由而拒絕給付，自有理由。
四、從而，原告依據票據之法律關係，請求被告丙○○、呂雅渟
    連帶應給付400,000元，及自87年11月17日起至清償日止，
    按年息百分之6計算之利息；被告丙○○應給付原告264,000
    元，及自89年1月17日起至清償日止，按年息百分之6計算之
    利息，為無理由，應予駁回。
五、因本案事證已臻明確，兩造其餘主張陳述及所提之證據，經
    審酌後認均與本件結論無違，爰不再予論述，附此敘明。
六、訴訟費用負擔之依據：民事訴訟法第78條。
中    華    民    國    97    年    10    月    20    日
                  民事第一庭    法  官  林南薰
以上正本係照原本作成。
如對本判決上訴，須於判決送達後20日內向本院提出上訴狀。
中    華    民    國    97    年    10    月    20    日
                                書記官  楊書棼


司法院資訊處製作；財團法人民間司法改革基金會備份。
